臺灣高等法院臺中分院刑事判決　　　　　　　　　九十三年度上訴字第一一六號
　　上　訴　人
　　即 自 訴人　乙○○
　　被　　　告　甲○○
右上訴人因被告偽造文書等案件，不服臺灣臺中地方法院九十三年度自更字第七號，
中華民國九十三年五月三十一日第一審判決，提起上訴，本院判決如左：
    主      文
原判決關於甲○○被訴加重誹謗部分撤銷，發回臺灣臺中地方法院。
其他上訴駁回。
    理      由
一、自訴意旨如附件自訴狀及追加自訴狀所載。
二、本件自訴人乙○○認被告甲○○涉犯刑法第二百十六條、第二百十條之行使偽造
    私文書及刑法第三百十條第二項之加重誹謗等罪嫌，係以民國九十年間，臺中市
    廣西同鄉會（下稱廣西同鄉會）之法定代理人仍為廣西同鄉會第三屆理事長即本
    件自訴人，而非本件被告，被告並無為廣西同鄉會製作民事上訴理由狀之權限，
    竟於原審法院八十七年度訴字第二六八二號民事判決後，無權製作民事上訴理由
    狀，並於九十年六月二十五日提出民事上訴理由狀時，同時檢附一份署名為「一
    群愛鄉人」名義，內容載有：「我們是一群關心同鄉會前途理想的同鄉，素知乙
    ○○係專門替人打官司謀生無照之司法黃牛，為法界所不齒。一群愛鄉人同啟
    8.」等語之信函，以及一封案外人梁民庭於七十八年八月二十一日書寫指摘自訴
    人：「為人素行欠端，無事生非，好出風頭」等語之信函，作為訴訟附件，而該
    二信函內容虛偽不實，足生損害於自訴人之名譽、人格，資為論據。
三、經查：
  (一)關於被告被訴行使偽造私文書部分：
    1.按已經提起公訴或自訴之案件，在同一法院重行起訴者，應諭知不受理之判決
      ，並得不經言詞辯論為之，刑事訴訟法第三百零三條第二款、第三百零七條分
      別定有明文。此項規定，依同法第三百四十三條之規定，並為自訴程序所準用
      。
    2.本件自訴人先前即曾對被告提起自訴，指訴被告明知其非廣西同鄉會法定代理
      人之身分，亦無權代理，竟就原審法院九十年五月十一日八十七年度訴字第二
      六八二號民事判決，先後於九十年六月六日及同年六月二十五日提出民事聲請
      上訴狀及民事上訴理由狀，涉犯刑法第二百十六條、第二百十條之行使偽造私
      文書罪云云，該案業經原審法院以九十一年度自字第三二七號判決自訴不受理
      ，嗣經本院撤銷發回，再經原審法院以九十一年度自更字第二九號判決被告無
      罪，上訴後經本院以九十一年度上訴字第一八五六號判決駁回，刻上訴最高法
      院中，有各該判決書影本在卷可按（下稱前案）。是自訴人再就被告於九十年
      六月二十五日提出民事上訴理由狀乙節自訴其涉犯刑法第二百十六條、第二百
      十條之行使偽造私文書罪，顯與前案自訴之犯罪事實有同一事實之實質上一罪
      之關係，此部分既已經自訴人提起前揭自訴，自不得再重行起訴，自訴人復向
      原審提起自訴，依前揭說明，此部分應諭知不受理之判決，並得不經言詞辯論
      為之。原審誤認此部分與前案係具有連續犯關係，理由固有未洽之處，惟原審
      以此部分有重行起訴之情事，而未經言詞辯論予以判決不受理，尚屬有據，應
      予維持。自訴人上訴意旨指摘原判決此部分不當，非有理由，應予駁回。
  (二)關於被告被訴加重誹謗部分：
    1.按裁判上一罪（包括連續犯、牽連犯、想像競合犯）之案件，如果法院審理結
      果，認為一部不能成立犯罪，即不能與他部發生裁判上一罪之關係，必須一部
      經法院判決有罪，始有可能與他部發生裁判上一罪之關係。
    2.本件自訴人於前案僅就行使偽造私文書部分對被告提起自訴，並不包括加重誹
      謗部分，且前案已經本院判決無罪，刻上訴最高法院中，雖尚未確定，惟前案
      並非經法院判決有罪，自訴人於本案所另行自訴之加重誹謗部分，依前開說明
      ，即與前案之行使偽造私文書部分不發生牽連犯或想像競合犯關係，非屬同一
      案件，並無重行起訴之情事，是此部分自訴尚非重行起訴，原審疏未審究上情
      ，遽以此部分自訴為重行起訴而判決不受理，顯有未洽。自訴人上訴意旨指摘
      原判決此部分不當，為有理由，自應由本院將原判決此部分撤銷，並為顧及當
      事人之審級利益，發回原審法院，另為審理，並不經言詞辯論為之。
四、據上論斷，應依刑事訴訟法第三百六十八條、第三百六十九條第一項後段、第三
    百七十二條，判決如主文。
中      華      民      國      九十四  年      一      月      二十八  日
                                臺灣高等法院臺中分院刑事第七庭
                                      審判長法　官　林  榮  龍
                                            法  官  林  宜  民
                                  法  官  許  秀  芬
右正本證明與原本無異。
本件行使偽造私文書部分，自訴人得上訴；加重誹謗部分自訴人及被告均不得上訴。
如不服本判決應於收受送達後十日內向本院提出上訴書狀，其未敘述上訴之理由者並
得於提起上訴後十日內向本院補提理由書（均須按他造當事人之人數附繕本）。
                                            書記官　金  珍  華
中      華      民      國      九十四  年      一      月      三十一  日
                                                                        Ａ
